臺灣高等法院刑事判決　　　　　　　　 96年度上訴字第359號
　上　訴　人
　即　被　告　乙○○
　　　　　　　　　　　之5號
　　　　　　　戊○○
　上　一　人
　選任辯護人　沈朝標律師
　共　　　同
　選任辯護人　廖永煌律師
　　　　　　　邱清銜律師
上列上訴人因重利等案件，不服臺灣桃園地方法院95年度訴字第
450號，中華民國 95年11月22日第一審判決（起訴案號：臺灣桃
園地方法院檢察署 94年度核退字第170號），提起上訴，本院判
決如下：
    主  文
原判決關於乙○○及戊○○部分撤銷。
乙○○以乘他人急迫，貸以金錢，而取得與原本顯不相當之重利
為常業，處有期徒刑陸月。扣案如附表編號一、二所示之物，均
沒收；又共同意圖為自己不法之所有，以恐嚇使人將本人之物交
付，處有期徒刑壹年陸月。扣案如附表編號三所示之物，沒收之
。應執行有期徒刑壹年拾月。扣案如附表編號一、二、三所示之
物，均沒收。
戊○○共同意圖為自己不法之所有，以恐嚇使人將本人之物交付
，處有期徒刑陸月，如易科罰金，以銀元佰元即新臺幣玖佰元
折算壹日。扣案如附表編號三所示之物，沒收之。
    事  實
一、乙○○係址設於桃園縣中壢市○○○路○段六十九號二樓之
    「南皇企業社」之實際負責人，以從事重利放貸及代人催討
    帳款為業務，吸引不特定人借款及委託收帳，以收取高額利
    息及報酬為業；戊○○亦在南皇企業社擔任催討債務之工作
    。渠等二人分別為下列不法犯行：
(一)乙○○基於以重利為常業之犯意，於民國（下同）92年10月
    間某日，乘甲○○因急於籌措其所經營之「普成科技股份有
    限公司」（下稱普成公司）之薪資，先於92年10月間某日，
    在南皇企業社內，由乙○○貸以新臺幣（下同）17萬元（預
    扣利息 5萬1千元，實付11萬9千元）予甲○○，約定每25日
    為一期，每期收取 5萬1千元之利息，迄甲○○於93年6月間
    ，前後共清償利息及本金達57萬8千元。嗣於93年7月26日，
    甲○○復因急於籌措普成公司之薪資，再由乙○○於南皇企
    業社內貸與10萬元（預扣利息3萬元，實付7萬元）予甲○○
    ，約定每25日為一期，每期收取三萬元之利息，甲○○並同
    時簽發20萬元之本票一紙作為擔保。又於92年12月間某日起
    ，乘丁○○因急於償還他人債務之際，在南皇企業社內，由
    乙○○先後分別貸以一萬元、二萬元或三萬元不等合計共十
    五萬元予丁○○，每十天為一期，若借貸一萬元，則每期需
    繳利息二千元。迄九十三年七月間某日，丁○○因無力再償
    還本金，雙方約定丁○○再償還二十萬元，即分二十月償還
    ，每月償還一萬元，同時並簽發每張五萬元之本票共四紙作
    為擔保。乙○○即以上述方式高利貸款予甲○○、丁○○等
    人，而收取與原本顯不相當之重利，並恃以為生，以之為常
    業。嗣於93年8月11日下午4時10分許，在桃園縣中壢市下三
    座屋十一之八號住處，為警查獲，並扣得如附表編號一、二
    所示甲○○及丁○○分別所簽發之上開本票一紙及本票四紙
    暨甲○○之國民身分證影本一紙。
(二)丙○○前因委託乙○○代為催討劉蘭輝（起訴書誤載為劉蘭
    香）之債務，惟嗣因故取消委託。乙○○與戊○○明知丙○○並無給付報酬之義務，竟意圖為自己不法之所有，與另二
    名真實姓名年籍不詳之成年男子，共同基於恐嚇取財之犯意
    聯絡及行為分擔，於93年6月5日某時許，由乙○○以取消委
    託討債，致其等受有財產上之損失為由，撥打電話予丙○○
    ，並向其恫稱：「需賠償二百萬元，否則不放過她」等語，
    致丙○○心生畏懼。同時乙○○並約丙○○前往新竹縣新豐
    車站旁之「四海遊龍餐館」內會面，嗣乙○○與戊○○及另
    二名真實姓名年籍不詳之成年男子二人共同前往該餐館。由
    乙○○向丙○○表示需先給付一百萬元，丙○○答稱沒錢，
    乙○○遂要求丙○○拿房屋貸款或向其親戚朋友借貸，丙○○應允於端午節過後會處理，惟於端午節過後丙○○亦未處
    理，乙○○再以電話聯繫丙○○，並恫稱：「裝瘋子（台語
    ），不要這樣子，如果不處理，要讓她很好看，而且她及其
    小孩不要被他們堵到，堵到了就活埋」等語，致丙○○心生
    畏懼，恐乙○○等人對其家人不利，不得已乃將其房屋貸款
    取得一百萬元。嗣於 93年7月21日，乙○○又撥打電話予丙○○要求付錢，丙○○乃前往桃園縣中壢市龍崗郵局領取各
    為五十萬元之支票號碼分別為M0000000及M0000000號之支票
    二紙，前往桃園縣中壢市火車站前，將上開支票二紙交予乙○○，乙○○斯時又表示丙○○仍積欠一百萬元。再於93年
    9 月16日某時許，乙○○又撥打電話予丙○○詢問錢是否已
    準備妥當？丙○○因已無法給付，乙○○乃於 93年9月間某
    日起至同年十月間某日止，命戊○○及二名真實姓名年籍不
    詳之成年男子，前往丙○○之住處騷擾。又於 94年1月15日
    某時許，戊○○並以其所有之行動電話撥打電話予丙○○，
    要求丙○○攜帶五十萬元至桃園縣中壢火車站，因丙○○已
    無力給付，乃報警處理，嗣於九十四年一月十五日下午三時
    十五分許，在桃園縣中壢市火車站前，為警當場查獲戊○○
    ，並扣得如附表編號三所示之戊○○所有供與乙○○共犯恐
    嚇取財所用之行動電話一具。
二、案經丙○○訴由桃園縣政府警察局中壢分局暨桃園縣政府警
    察局移送臺灣桃園地方法院檢察署檢察官偵查起訴。
    理  由
一、訊據上訴人即被告乙○○供承係南皇企業社實際負責人，有
    於上揭時地先後借錢予甲○○及丁○○等事實，惟矢口否認
    有何常業重利犯行，並辯稱：南皇企業社並未從事放款業務
    ，甲○○因為是朋友，他說要發放員工薪資，因而於92年10
    月間借給他10萬元，甲○○說一個月就可以還伊，並拿2000
    元給伊當利息，屆期還伊10萬元，另伊先後借丁○○計20萬
    元，丁○○拿2000元給伊說算是利息，而丁○○在還錢時說
    為感謝伊，又拿2000元給伊云云。
二、經查：證人甲○○、丁○○如何於上揭時地遭被告乙○○利
    用渠等需款孔急之際，貸以金錢，而取得上開與原本顯不相
    當之重利，並因而分別簽發上開本票為擔保等情，業據證人
    甲○○及丁○○於警詢時指訴綦詳在卷（見93年度偵字第16
    086 號卷第13頁背面、第14頁正面、第16頁背面、第17頁正
    面），至證人甲○○、丁○○二人於原審法院審理時翻異前
    詞，證人甲○○改稱：伊之前並不認識乙○○，是經過朋友
    介紹，當時伊想要借短期的，然後朋友就介紹伊可以向乙○○借錢，伊就去位於中壢市的南皇企業社，當時伊是一個人
    去，當時剛好乙○○也在，伊就跟乙○○借錢，借了10萬元
    ，當時伊跟乙○○說最多借一個月，乙○○利息算伊一個月
    兩千元，伊現場拿到七萬元，因為之前伊的孫姓員工有跟乙○○借三萬元，可是並沒有還，先前介紹伊去向乙○○借錢
    的就是這一位孫姓員工，所以伊跟乙○○借錢時，同意該孫
    姓員工所借的三萬元，先從我向乙○○借的十萬元裡面扣除
    ，算是幫孫姓員工還給乙○○，伊再從該孫姓員工的薪水裡
    面扣除，伊只有向乙○○借過這一次，但確實日期是在92年
    或93年伊記不得了。伊確實有開一張二十萬元的本票給乙○○，但那是因為伊沒有支票，而且伊要借錢，為了取信於人
    ，所以才會自願簽發金額加倍的商業本票。伊在警局製作筆
    錄的時候，有跟警察表示筆錄內容所記載的內容與伊當時所
    說的不一樣，所以伊並沒有在筆錄上面簽名就走了。當時警
    察問伊這些事的時候，伊跟警察說報紙分類廣告這麼多，隨
    便打電話去問，都大同小異，只是利息高低、還款時間不同
    而已，比如借10萬元，以25天為一期，二十分利，每一期扣
    兩萬元等等，這些確實是伊說的沒有錯，但這是警察問伊借
    款細節時，伊這樣子回答，那時候也覺得莫名其妙，伊說只
    有向乙○○借十萬元，至於筆錄內容記載兩次借款情形，都
    不是伊講的，所以最後伊才沒有簽名，因為筆錄記載內容跟
    伊向乙○○借款情形不合。當時警察態度不佳，還跟在伊後
    面，並走到外面跟我說，就算伊不簽字，他們還是可以移送
    ，伊就回答說要送就送云云（見原審卷95年7月11日審判筆
    錄第6至8頁正面）；證人丁○○則改稱：伊跟乙○○借錢的
    時間忘記了，不過伊之前有跟乙○○借過一次錢，金額是20
    萬元，但是隔一個星期就還錢了，乙○○並沒有跟伊收利息
    ，因為那次是找乙○○幫忙週轉，但是伊有給乙○○一、兩
    千元，不過這並不算利息。伊有開四張本票，金額共計二十
    萬元，這二十萬元是我太太先借五萬元，伊再借十五萬元。
    伊在警詢中所說的內容也不是像筆錄記載的那樣子，警察只
    是問伊跟乙○○借錢的情形，至於警詢筆錄的內容伊只是大
    致看一下而已，當時伊的確有講利息是一萬元十天為一期、
    兩千元沒有錯，而且是九十三年間也沒有錯，不過伊那時候
    並沒有借那麼多錢，只有借兩萬元而已，不到十天我就將錢
    還給乙○○了，乙○○也沒有收我利息。伊向乙○○借十五
    萬元，是要還給我的朋友，有好幾位，伊是一整筆向乙○○
    借十五萬元的。伊不知道伊太太為何那樣說云云（見原審卷
    95年9月19日審判筆錄第5至8頁、95年10月31日審判筆錄第
    15、16頁正面），另證人即丁○○之妻林秀容於原審法院審
    理時亦證稱：伊之前有向乙○○借款五萬元，因為伊欠別家
    地下錢莊的錢，總共欠了二十幾萬元，但已經還了一部分，
    所以伊又再向乙○○借了十五萬元，總共向乙○○借了二十
    萬元。後來伊要借這十五萬元時才告訴伊先生丁○○，是想
    要找伊先生出面，伊先生向乙○○是五萬元、五萬元的借，
    至於為何伊先生在警察要那樣說，伊不知道云云（見原審卷
    95年10月31日審判筆錄第10、11頁），證人甲○○、丁○○
    二人並以渠等於警詢時所製作之筆錄與實情不符云云，惟依
    證人即製作甲○○、丁○○警詢筆錄之員警侯正輝於原審法
    院審理時到庭具結證稱：警詢筆錄裡面記載甲○○向乙○○
    借款兩次的金額、利息、還款方式，都是甲○○親口跟伊陳
    述向乙○○借款、還款的細節。如果甲○○覺得筆錄記載與
    事實不符，則甲○○可以再陳述一次他認為筆錄內容不符的
    地方，最後我們問甲○○的時候，因為他有接到一通乙○○
    的電話，並且告訴我們是乙○○打來的，而且他很害怕遭到
    報復，所以他才不願意在筆錄上面簽名。我們當時態度並無
    不佳，而且甲○○在製作筆錄的時候，還可以接電話，甲○○以為不簽名就不能成案，但是我們有跟甲○○講筆錄是公
    文書，而且我們已經製作完畢，依照規定還是要移送到地檢
    署，並不是講不簽名也可以移送。另丁○○的警詢筆錄亦是
    由伊製作的，當時丁○○表示從92年12月份起，在南皇企業
    社向乙○○借款一至三萬元不等的金額，總計借款約十五萬
    元左右，再以每十天為一期，借款一萬元要付兩千元的利息
    ，再用本票、身分證做抵押。丁○○於警詢中陳述是因為與
    朋友借錢做生意，急需還款，所以才會向乙○○借錢，均屬
    實在。警詢筆錄所載內容，就是當初丁○○回答的內容云云
    （見原審卷95年8月1日審判筆錄第81頁），以證人甲○○、
    丁○○與被告乙○○並無仇恨怨懟，若非親身遭被告乙○○
    以借款重利相迫，實無須於警詢時故為捏詞陳述該等借款、
    收取利息及簽發本票過程，且以證人侯正輝與被告丁○○、
    證人甲○○、丁○○間亦無怨隙，實無杜撰事實虛構證人甲○○、丁○○二人之警詢筆錄而誣陷被告乙○○之理，而證
    人甲○○於警詢時亦稱：今日21時35分乙○○有打電話給
　　伊，叫伊不要亂講話，並叫伊跟警察說是跟朋友借的，沒有
  　算利息等語（見 93年度偵字第16086號卷第14頁正面），被
    告乙○○於本院審理時亦自承有於甲○○前往警局製作筆錄
    時，與甲○○有電話之通聯之情，且查依證人丁○○及林秀
    容上揭於原審法院審理時所述，渠等就係何人出面及如何向
    被告乙○○借款二十萬元之內容、方式及過程，各所述不一
    ，並各質疑所為之陳述，是證人丁○○及林秀榮上揭於原審
    法院所述是否屬實，實非無疑，況查以證人甲○○及丁○○
    與被告乙○○並非熟識，證人甲○○及丁○○所貸借之款項
    復高達 1、20萬元，且證人甲○○及丁○○猶需簽立本票及
    交付身分證影本以供擔保，則以證人甲○○及丁○○所貸借
    之款項，被告乙○○又豈有僅向證人甲○○及丁○○各收取
    利息2000元及4000元之理，另若如證人甲○○及丁○○所述
    均已償清借款云云，何以被告乙○○於93年8月11日下午4時
    10分許，經警在其位於桃園縣中壢市下三座屋十一之八號住
    處查獲時，仍當場搜獲證人甲○○及丁○○所簽發如附表編
    號一、二所示之本票暨甲○○之國民身分證影本等物，又證
    人甲○○因亟需款週轉而向被告乙○○貸借款項應急，縱其
    員工有積欠被告乙○○款項，衡情被告乙○○理應向該員工
    索討，證人甲○○與該員工既非至親，又豈有同意自其所借
    款項扣除，並依其於原審法院所述均未向該員工索討，實有
    違常理，足見證人甲○○、丁○○及林秀容上揭於原審法院
    所述顯與事實不符，而查證人甲○○、丁○○於警詢中之陳
    述，係在案發初期接受警方詢問，其就案發當時之情況自較
    印象深刻，且查證人甲○○、丁○○於警詢時之陳述，依證
    人侯正輝上揭所述並均係出自渠等任意性陳述（證人甲○○
    於警詢筆錄製作完成後，因接獲被告乙○○之來電，始未於
    筆錄上簽名），並查無何係受強暴、脅迫等而為非法取供之
    情事，渠等警詢之陳述並較屬事實，而具有較可信之特別情
    況，且為證明犯罪事實存否所必要，依刑事訴訟法第 159條
    之2 規定自得據為被告乙○○不法犯行之證據，被告乙○○
    上揭所辯，要屬卸責之詞，委無足採，證人甲○○、丁○○
    、林秀容嗣於原審法院審理時所述，要係事後迴謢被告乙○○之詞，均不足採。事證明確，被告乙○○此部分犯行，應
    堪認定。
三、訊據上訴人即被告乙○○供承南皇企業社有於上揭時地受告
    訴人丙○○委託向劉蘭輝催討債務，嗣丙○○取消委託，仍
    要求丙○○給付當初約定之 200萬元報酬等事實﹔上訴人即
    被告戊○○供承係南皇企業社之業務員，擔任催討債務之工
    作，有於 94年1月15日前往桃園縣中壢火車站欲向告訴人丙○○收取50萬元之事實，惟被告乙○○及戊○○均矢口否認
    有何恐嚇取財犯行，被告乙○○辯稱：丙○○委託我們南皇
  　企業社幫她向她男朋友討債，我們跟她約定五五分帳，她沒
    跟伊說要解除討債，依約定她還是得支付我們南皇企業社報
    酬，她也答應要給我們兩百萬，伊沒恐嚇她云云，被告戊○○則辯稱：因為丙○○欠我們南皇企業社錢，伊於 94年1月
    15日接到南皇企業社電話後，就去中壢火車站向丙○○拿五
    十萬元，伊只是去那邊收錢，根本沒有恐嚇丙○○云云。
四、經查上揭告訴人丙○○如何委託被告乙○○經營之南皇企業
    社代為向劉蘭輝催討債務，惟嗣因故取消委託後，被告乙○○以取消委託討債，致其等受有財產上之損失為由，而如何
    以上開恐嚇言詞向告訴人丙○○脅迫交付兩百萬元，致使其
    心生畏懼，並因而先交付一百萬元，嗣被告乙○○及戊○○
    或以電話恐嚇或至其住處騷擾，告訴人丙○○因而報警處理
    等情，業據告訴人於警詢時指述綦詳在卷（見94年度偵字第
    9277號偵查卷第15至17頁），而告訴人丙○○於原審法院審
    理時以證人身分仍具結證述如警詢所述之內容，並一再證述
    警詢所述係屬事實（見本院卷 95年7月11日審判筆錄第13至
    17頁），嗣於本院審理時復為相同之指述，而查告訴人丙○○原委由被告乙○○經營之南皇企業社代為向劉蘭輝催討債
    務 350萬元，並約定於討回該筆債務時，告訴人丙○○同意
    給付 200萬元之報酬，此據被告乙○○及告訴人丙○○供述
    在卷，惟本件告訴人丙○○嗣既已撤銷委託，而被告乙○○
    復未代為催得何債務，則告訴人丙○○自無依約給付200 萬
    元報酬予被告乙○○等人之理，詎被告乙○○竟夥同被告戊○○及另二名真實姓名年籍不詳之成年男子，以告訴人丙○○中途解除委託，致其等受有財產上損失為由，藉詞恐嚇告
    訴人丙○○交付二百萬元，其有不法所有之意圖甚明。而查
    被告乙○○等人既未代告訴人丙○○向劉蘭輝催討得何債務
    ，依約定告訴人丙○○本即無支付二百萬元報酬予被告乙○○等人之可言，告訴人丙○○若非確因受被告乙○○等人當
    面及以電話之恐嚇，致使其心生畏懼，其始因而被迫以其房
    屋貸款取得一百萬元，以資交付予被告乙○○等人，嗣告訴
    人丙○○復因不堪被告乙○○等人仍一再恐嚇其交付另一百
    萬元，被告戊○○並與另二名真實姓名年籍不詳之成年男子
    多次至告訴人丙○○住處騷擾，告訴人丙○○始因而報警並
    當場查獲被告戊○○，並扣得被告戊○○所有如附表編號三
    所示之用以撥打電話予告訴人丙○○之行動電話。而查被告
    戊○○若非並有參與本件恐嚇取財之犯行，其又何以於偵查
    中供承告訴人丙○○委託向劉蘭輝催討債務，嗣因故取消委
    託，而渠等仍向告訴人丙○○要求給付兩百五十萬元（應為
    兩百萬元）云云（見94年核退字第170號卷第6頁），嗣於原
    審法院審理時復供承伊有打電話問丙○○有無將錢準備好，
    也有去丙○○家找她云云（見原審卷第 108頁），而被告戊○○並因命告訴人丙○○攜帶50萬元前往上址，惟告訴人丙○○終因不堪受脅迫而報警，因而當場查獲被告戊○○，此
    外並有證人丙○○委託被告乙○○、戊○○催討債務之協議
    書、本票影本、被告乙○○之名片乙張等在卷可參。是被告
　　乙○○、戊○○上揭所辯各節，均屬卸責之詞，殊無足採，
  　事證明確，被告乙○○、戊○○二人此部分犯行，堪予認定
    。
五、按刑法上所謂常業犯，指犯反覆以同種類行為為目的之社會
    活動之職業性犯罪而言，至犯罪所得之多寡或盈虧、經營時
    日之長短，是否恃此犯罪為唯一之謀生職業，均非所問，縱
    令兼有其他職業，仍無礙於該常業犯罪之成立。且刑法上之
　　常業犯，只須有賴某種犯罪為生活，而有事實上之表現為已
  　足，不以犯罪時間之長短為標準，亦不以專賴該犯罪為唯一
    生活依憑之必要（參照最高法院 85年台上字第510號判例、
    88年台上字第2916號判決意旨）。查本件被告乙○○經營之
　　南皇企業社係以從事重利放貸及委託收帳，吸引不特定人借
  　款及委託收帳，以收取高額利息及報酬為業，被告乙○○乘
    證人甲○○及丁○○亟需款週轉，而以高利貸款予證人甲○○及丁○○等人，而收取與原本顯不相當之重利，顯見被告
    乙○○有以此重利所得供其生活之資，恃以維生，並以之為
    常業甚明。而查被告乙○○行為後，刑法第 345條常業重利
    罪之規定，業於94年2月2日修正公布刪除，並於95年7月1日
    施行，惟本件被告乙○○所犯本罪之時間在刑法修正施行前
    ，而依當時常業重利罪之規定，其法定本刑為五年以下有期
    徒刑，得併科三千元以下罰金，刑法修正後，因常業犯已經
  　刪除，應將所犯重利數罪分論併罰，合併計算其法定最高本
    刑，本件被告乙○○先後多次所為重利犯行，若依數罪併罰
　  論處，其因而所量處之刑顯較原常業犯之法定刑為重，依刑
    法第2條第1項之規定，比較新、舊法結果，以修正前刑法常
    業重利罪之規定較有利於被告乙○○，是核被告乙○○就犯
    罪事實一所為，係犯修正前刑法第 345條之常業重利罪﹔又
    被告乙○○及戊○○二人，就犯罪事實二所為，均係犯係犯
    刑法第346條第1項之恐嚇取財罪，被告乙○○、戊○○及另
    二名姓名、年籍不詳之成年男子就犯罪事實二之恐嚇取財犯
    行間，有犯意聯絡及行為分擔，均為共同正犯。至被告乙○○及戊○○等人雖先後多次要求告訴人丙○○給付委託之報
　　酬，惟查被告乙○○及戊○○等人先後多次行為均係基於同
  　一恐嚇二百萬元之犯意而為，並非對告訴人丙○○為不同金
    額之恐嚇，係屬一行為決意下之接續行為，為接續犯之實質
    上一罪。又刑法第346條第1項所定罰金刑部分，依罰金罰鍰
　　提高標準條例第1條第1項前段規定，原規定就其原定數額提
　  高十倍，茲依刑法施行法第1條之1規定中華民國94年1月7日
    刑法修正施行後，刑法分則編所定罰金之貨幣單位為新臺幣
    ，而94年1月7日刑法修正時，刑法分則編未修正之條文定有
    罰金者，自94年1月7日刑法修正施行後，就其所定數額提高
    為三十倍。本次94年1月7日刑法修正時，刑法第346條第1項
    並未為修正，而依上揭規定，就罰金刑部分之貨幣單位改為
    新台幣，因而就其所定罰金數額提高為三十倍，惟實際上刑
    法第346條第1項恐嚇取財罪之構成要件及法定刑並未變更，
    自無有利或不利而為新舊法比較適用之問題，附此敘明。被
    告乙○○所犯上開常業重利罪及恐嚇取財罪，犯意各別，行
　　為互殊，應予分論併罰。原審就被告乙○○及戊○○予以論
　  罪科刑，固非無見，惟查（一）原審於事實欄載明被告乙○○基於常業重利之犯意，惟於判決理由內疏未敘明何以被告
    乙○○就所犯之重利罪係屬常業犯，致事實失所憑據，尚有
    未洽﹔（二）被告乙○○及戊○○與另二名真實姓名年籍不
    詳之成年男子間，就犯罪事實二之恐嚇取財犯行，有犯意聯
    絡及行為分擔，均為共同正犯，原審僅認被告乙○○及戊○○二人共犯犯罪事實二之恐嚇取財犯行，疏未論及該另二名
    真實姓名年籍不詳之成年男子與被告等人同屬共同正犯之情
    ，亦有未洽﹔（三）被告乙○○及戊○○先後多次恐嚇告訴
    人丙○○之行為，均係基於同一恐嚇交付二百萬元而為，並
    非對告訴人丙○○先後恐嚇交付不同之金額，係屬一行為決
    意下之接續行為，為接續犯之實質上一罪，應僅成立一恐嚇
    取財罪，原審認被告乙○○及戊○○二人係先後多次對告訴
    人丙○○所為恐嚇取財犯行，時間緊接、方法相同，觸犯構
    成要件相同之罪，顯係基於概括犯意反覆為之，而認被告乙○○及戊○○二人就犯罪事實二所為，係犯連續恐嚇取財罪
    ，其論斷尚有未洽，（四）行動電話之 SIM卡，依國內電信
    公司之一般定型化契約之約定，該等 SIM卡之所有權乃屬各
    該發卡之電信公司所有，持用人僅取得使用權，非屬被告戊○○所有，亦非違禁物，自不得宣告沒收，原審併就該SIM
    卡予以宣告沒收，亦有未洽；是被告乙○○上訴意旨否認有
    常業重利及恐嚇取財犯行，暨被告戊○○上訴意旨否認有恐
    嚇取財犯行，固均無理由，惟原判決關於被告乙○○及戊○○部分既有可議，自應由本院就此部分予以撤銷改判，爰審
    酌被告乙○○及戊○○之素行、犯罪之動機、目的、手段，
    因而所獲得之利益，所致生之危害，迄仍未歸還告訴人丙○○遭索討之一百萬元，而被告戊○○僅係南皇企業社之業務
    員，依指示向他人催討債務，所涉情節較屬輕微，暨犯罪後
    之態度等一切情狀，分別量處如主文所示之刑，被告乙○○
    部分，並定其應執行之刑。而查被告戊○○行為後，刑法第
    41條業已修正，並於94年2月2日經總統公布，於95年7月1日
    施行，修正前刑法第41條第1項前段規定：「犯最重本刑為5
    年以下有期徒刑以下之刑之罪，而受6個月以下有期徒刑或
    拘役之宣告，因身體、教育、職業、家庭之關係或其他正當
    事由，執行顯有困難者，得以1元以上3元以下折算一日，易
    科罰金。」，又行為人行為時之易科罰金折算標準，依修正
    前罰金罰鍰提高標準條例第 2條前段（現已刪除）規定，就
    其原定數額提高為100倍折算1日，則被告戊○○行為時之易
    科罰金折算標準，應以銀元300元折算1日，經折算為新臺幣
    後，應以新臺幣900元折算為1日。惟95年7月1日修正公布施
    行之刑法第1條第1項前段則規定：「犯最重本刑為五年以下
    有期徒刑以下之刑之罪，而受六個月以下有期徒刑或拘役之
    宣告者，得以新臺幣一千元、二千元或三千元折算一日，易
    科罰金。」，比較修正前後之易科罰金折算標準，以 95年7
    月 1日修正公布施行前之規定，較有利於被告戊○○，依刑
    法第 2條第1項之規定，自同應適用修正前刑法第41條第1項
    前段規定，諭知易科罰金之折算標準。又被告乙○○行為後
    ，刑法第51條亦業於94年1月7日修正公布，並於95年7月1日
    施行，修正前刑法第51條規定：「數罪併罰，分別宣告其罪
    之刑，依左列各款定其應執行者：」其中第 5款規定：「宣
    告多數有期徒刑者，於各刑中之最長期以上，各刑合併之刑
    期以下，定其刑期。但不得逾二十年。」修正後刑法第51條
    第 5款規定：「宣告多數有期徒刑者，於各刑中之最長期以
    上，各刑合併之刑期以下，定其刑期。但不得逾三十年。」
    比較結果，修正前刑法第51條第 5款規定較有利於被告，依
    刑法第2條第1項前段規定，自應適用修正前刑法第51條第 5
    款之規定定其應執行之刑。至扣案如附表一、二所示之甲○○及丁○○所簽發之本票計五紙，係被告乙○○所有因犯常
    業重利所得之物，又如附表三所示之行動電話一具，係被告
    戊○○所有供恐嚇告訴人丙○○所用之物，爰分別依刑法第
    38條第1項第3款、第2款規定，宣告沒收之。
據上論斷，應依刑事訴訟法第369條第1項前段、第364條、第299
條第1項前段，刑法第2條第1項前段、修正前刑法第345條、刑法
第28條、第346條第1項、修正前刑法第51條第5款、第41條第1項
前段、刑法第38條第1項第2款、第3款，罰金罰鍰提高標準條例
第1條前段、廢止前罰金罰鍰提高標準條例第2條，判決如主文。
本案經檢察官吳慧蘭到庭執行職務。
中　　華　　民　　國　　96　　年　　5　　月　　25　　日
　　　　　　　　　刑事第五庭    審判長法　官  張傳栗
　　　　　　　　　　　　　　　　　　  法　官  張明松
　　　　　　　　　　　　　　　　　　  法　官  吳啟民
以上正本證明與原本無異。
常業重利罪部分如不服本判決，應於收受送達後十日內向本院提
出上訴書狀，其未敘述上訴之理由者並得於提起上訴後十日內向
本院補提理由書（均須按他造當事人之人數附繕本）。
                                      書記官  李佩真
中　　華　　民　　國　　96　　年　　5 　　月　　28　　日
┌───────────────────────────────────┐
│附表：                                               95年度訴字第450號│
├──┬──────────────────────────┬─────┤
│編號│ 本    案    沒    收    之    物                   │ 備   註  │
├──┼──────────────────────────┼─────┤
│ 一 │ 甲○○所簽發之面額二十萬元之本票一紙               │          │
├──┼──────────────────────────┼─────┤
│ 二 │ 丁○○所簽發之面額各五萬元之本票四紙               │          │
├──┼──────────────────────────┼─────┤
│ 三 │ 戊○○所有之行動電話一具                           │          │
└──┴──────────────────────────┴─────┘
附錄本判決論罪科刑法條：
修正前刑法第345條：
以犯前條之罪為常業者，處五年以下有期徒刑，得併科三千元以
下罰金。
刑法第346條第1項：
意圖為自己或第三人不法之所有，以恐嚇使人將本人或第三人之
物交付者，處六月以上五年以下有期徒刑，得併科一千元以下罰
金。
